臺灣高雄地方法院刑事裁定
111年度毒聲字第886號
聲  請  人  臺灣高雄地方檢察署檢察官
被      告  蘇皇昌


上列被告因違反毒品危害防制條例案件，經檢察官聲請送觀察、
勒戒(111年度毒偵字第2388號)，本院裁定如下：
    主  文
蘇皇昌施用第二級毒品，令入勒戒處所觀察、勒戒，其期間不得
逾貳月。
    理  由
一、聲請意旨如附件聲請書所載。
二、按犯毒品危害防制條例第10條之罪者，檢察官應聲請法院裁定，令被告入勒戒處所觀察、勒戒，其期間不得逾二月，毒品危害防制條例第20條第1項定有明文。
三、經查：
㈠、被告蘇皇昌於民國111年7月17日20、21時許，在高雄市○○區○
    ○街000巷00號4樓住處內，以將甲基安非他命置入玻璃球燒
    烤後吸食煙霧之方式，施甲基安非他命1次乙節，業據被告
    於偵查中坦承不諱，且其於111年7月18日4時25分許為警採
    尿送驗，結果呈安非他命、甲基安非他命陽性反應，有高雄
    市政府警察局新興分局毒品案嫌疑人尿液代碼與姓名對照表
    （尿液代碼：A111167號）及正修科技大學超微量研究科技
    中心111年8月10日尿液檢驗報告（原始編號：A111167號）
    在卷可佐，足認被告上開任意性自白與事實相符。本件事證
    明確，被告於前揭時、地，施用甲基安非他命之事實，堪可
    認定。
㈡、又被告不曾接受觀察、勒戒或強制戒治，有臺灣高等法院被
    告前案紀錄表等件在卷可參。本次應屬被告之「初犯」，而
    有毒品危害防制條例第20條第1項規定， 給予適用觀察、勒
    戒之機會。
㈢、至於被告前於107年間因施用毒品案件，經臺灣高雄地方檢察
    署(下稱高雄地檢署)檢察官以107年度毒偵字第1892號為附
    命完成戒癮治療之緩起訴處分確定，緩起訴期間自107年8月
    28日起至108年8月27日止，惟被告於緩起訴期間內，未於指
    定之107年8月28日起至107年11月27日期間(3個月)內向公庫
    支付新臺幣1萬元，經高雄地檢署檢察官以108年度撤緩字第
    30號撤銷上開緩起訴處分確定，有緩起訴處分書、撤銷緩起
    訴處分書及臺灣高等法院被告前案紀錄表在卷可稽。然「緩
    起訴處分之戒癮治療」與「觀察、勒戒或強制戒治」之處遇
    ，因法律規定之程序、效果均不相同，已無法等同視之，即
    被告初犯（或觀察、勒戒、強制戒治執行完畢釋放3年後再
    犯）施用毒品，經為命戒癮治療之緩起訴處分，若遭撤銷，
    檢察官針對該次撤銷緩起訴之施用毒品犯行，或者戒癮治療
    履行完畢，檢察官針對之後施用毒品犯行，均仍應依前揭毒
    品危害防制條例第20條或第23條之規定處理，亦可以再為緩
    起訴，然不得逕行起訴（最高法院110年度台非字第98號判
    決、110年度台上字第2096號判決意旨參照）。是被告所受
    之前揭緩起訴處分既遭撤銷，無任何等同受有「觀察、勒戒
    或強制戒治執行」之效果，對於檢察官就被告本次施用毒品
    犯行，聲請觀察、勒戒，並無任何要件上之影響，併此說明
    。
㈣、再者，毒品危害防制條例所規定之「觀察、勒戒」程序，係
    針對受處分人所為保安處分，目的在戒除行為人施用毒品身
    癮及心癮，以達教化與治療之目的，其立法意旨在幫助施用
    毒品者戒毒，性質上為一療程，而非懲罰，並屬強制規定，
    除檢察官審酌個案情形，依同條例第24條第1項為附命完成
    戒癮治療之緩起訴處分外，凡經檢察官聲請法院裁定將被告
    送勒戒處所觀察、勒戒者，法院僅得就其聲請審查被告是否
    有施用毒品之行為，以及被告是否為「初犯」或為觀察、勒
    戒、強制戒治執行完畢後「3年後再犯」而為准駁之裁定，
    並無自由斟酌以其他方式替代或得以其他原因免予執行之權
    。又是否給予被告為附命完成戒癮治療之緩起訴處分，屬刑
    事訴訟法第253條之1第1項及第253條之2第1項第6款特別賦
    予檢察官之職權，非法院所得審酌，且此非「觀察、勒戒」
    前置處分，也與被告是否判刑之追訴要件無關，檢察官自無
    義務說明為何不給予被告戒癮治療之緩起訴處分。法院縱使
    審查其裁量有無違法，也僅在卷證資料所示證物中審酌，而
    為最低限度之審查，即此部分為檢察官之裁量，必須予以尊
    重。
㈤、本件聲請意旨載明被告前於107年因施用毒品案件，經高雄地
    檢署檢察官以107年度毒偵字第1892號為附命完成戒癮治療
    之緩起訴處分，然被告於緩起訴期間內，因有違背刑事訴訟
    法253條之2第1項第4款應履行事項之事實，遭同署檢察官撤
    銷緩起訴處分，顯難期待被告有配合戒絕毒癮之自律及決心
    ，又被告因持有毒品案件偵審中，認不宜給予戒癮治療之緩
    起訴處分（如附件）。而依卷證資料所示，被告因違反毒品
    危害防制條例案件，經高雄地檢署檢察官以111年度毒偵字
    第2388號聲請簡易判決處刑，同有上開前案紀錄表在卷可稽
    。是以，參酌毒品戒癮治療實施辦法及完成治療認定標準第
    2條第2項第1款規定「緩起訴處分前，因故意犯他罪，經檢
    察官提起公訴或判決有罪確定」之規範意旨，被告即屬不適
    合為附命完成戒癮治療之緩起訴處分。從而，檢察官考量本
    案具體情節，向本院聲請令被告入勒戒處所觀察、勒戒，以
    監禁式之治療方式，求短時間內隔絕被告之毒品來源，務使
    其專心戒除毒癮，而未依刑事訴訟法第253條之1規定對被告
    為附命完成戒癮治療之緩起訴處分，核其此部分職權之行使
    尚屬合法，形式上亦無裁量恣意或濫用之情，於法有據。
四、綜上所述，本件聲請為有理由，應予准許，依毒品危害防制
    條例第20條第1項，裁定如主文。
中　　華　　民　　國　　111 　年　　12　　月　　2 　　日
                  刑事第六庭    法　官  陳紀璋
以上正本證明與原本無異。
如不服本裁定，應於收受送達後5 日內向本院提出抗告狀。
中　　華　　民　　國　　111 　年　　12　　月　　2 　　日
　　　　　　　　　　　　　　　  書記官　李宗諺